臺灣臺北地方法院刑事裁定　　　　　　　96年度聲判字第29號
　　聲　請　人
　　即　告訴人　甲○○
　　代　理　人　李幸恩律師
　　被　　　告　乙○○
　　被　　　告　丙○○
上列聲請人因告訴被告等誣告案件，不服臺灣高等法院檢察署檢
察長駁回再議之處分（九十六年度上聲議第一七五號），聲請交
付審判，本院裁定如下：
    主  文
聲請駁回。
    理  由
一、按告訴人不服上級法院檢察署檢察長或檢察總長認再議為無
    理由而駁回之處分者，得於接受處分書後十日內委任律師提
    出理由狀，向該管第一審法院聲請交付審判。法院認為交付
    審判之聲請不合法或無理由者，應駁回之。刑事訴訟法第二
    百五十八條之一、第二百五十八條之三第二項前段，分別定
    有明文。
二、本件聲請人即告訴人甲○○以被告乙○○、丙○○等涉犯誣
    告罪嫌，向臺灣臺北地方法院檢察署（下稱臺北地檢署）檢
    察官提出告訴，經該署檢察官於民國九十五年十一月三十日
    以九十五年度偵字第八一五二號不起訴處分書為不起訴處分
    後，聲請人不服聲請再議，嗣經臺灣高等法院檢察署（以下
    稱高檢署）檢察長認再議無理由於九十六年一月十五日以九
    十六年度上聲議字第一七五號駁回聲請再議，於九十六年一
    月二十六日寄存送達上開處分書於松山派出所後，嗣經聲請
    人於同年月二十七日領取，並於同年二月五日具狀向本院聲
    請交付審判。經本院調取高檢署九十六年度上聲議字第一七
    五號卷核對無誤，合先敘明。
三、聲請交付審判意旨略以：緣被告乙○○與盧林月同為臺證證
    券公司營業員江明珠之客戶，盧林月於八十七年三、四月間
    曾因以借據、存摺、印章向被告乙○○之母親丙○○借款新
    臺幣（下同）二百餘萬元購買股票，後因盧林月藉故向被告
    乙○○取回供作質物之存摺、印章後即避不見面，拒不還款
    ，而聲請人甲○○又曾於八十七年五月二日中午陪同盧惠玉
    前往臺證證券公司，向江明珠索取盧林月簽發之借據，因當
    時上揭借款債權之保障僅剩借據，丙○○遂認為聲請人有幫
    助盧林月及盧惠玉詐欺自己財物之情節，並於八十九年七月
    間，由丙○○之子乙○○為告訴代理人向本院檢察署對聲請
    人甲○○提出涉犯詐欺罪之告訴，此舉實已構成對聲請人誣
    告之行為。依最高法院三十二年上字第一八四號判例意旨，
    告訴人必以有出於誤會或懷疑被訴人有此事實，或對其事實
    張大其詞而為申告之情形，始得在被訴人受不起訴處分確定
    時，認告訴人因此而不負誣告罪責。若告訴人以自己親歷被
    害事實，堅指被訴人有犯罪行為，指名向該管公務員告訴，
    經不起訴處分，認被訴人無此犯罪事實者，即不能謂告訴人
    不應負誣告罪責。被告乙○○、丙○○親歷本件借貸糾紛，
    且被告乙○○因多次獨立撰狀，可推知具有相當法律知識，
    難以諉為不知此本屬民事紛爭性質，僅圖提高其債權受償可
    能而採刑事告訴手段以迫使返還借款，是可認被告等容有誣
    告之未必故意，而使聲請人受有刑事處分之危險，有刑法第
    一百六十九條第一項誣告罪之該當。故原檢察官及高檢署檢
    察長對此之不起訴及駁回再議之處分，均有認事用法之可議
    等語。
四、本院查：關於聲請人前開交付審判意旨，已於聲請人針對臺
    北地檢署檢察官就被告乙○○、丙○○誣告罪嫌所為不起訴
    處分（即臺北地檢署九十五年度偵字第八一五二號）向高檢
    署提出再議時主張，此業經本院調閱高檢署前開案件核閱屬
    實，並經高檢署檢察長在前開處分書第一頁將其聲請再議意
    旨記載明確，而高檢署檢察長對於聲請人此部分再議意旨亦
    於前開處分書第一頁及第二頁以：「本件經原檢察官調查事
    證後認定『誣告罪之成立，以告訴人所訴被訴人之事實必須
    完全出於虛構為要件，若有出於誤會或懷疑有此事實而為申
    告，以致不能證明其所訴之事實為真實，縱被訴人不負刑責
    ，而告訴人本缺乏誣告之故意，亦難成立誣告罪名，亦有最
    高法院四十四年臺上字第八九二號判例要旨可參。』、『經
    查，盧林月確曾向被告二人借款，於借款後以辦理印鑑證明
    為由，自江明珠處取回伊為借款而質押與被告二人之存摺、
    印章，嗣後盧惠玉又在告訴人陪同下，同至臺證證券公司，
    以盧林月之夫可代為還款為由，向江明珠索取盧林月之借據
    ，因借據不在江明珠處而作罷，且盧林月事後並未返還所借
    款項等情，已經證人江明珠於臺北地方法院九十年度訴字第
    一一六九號誣告案件中證述綦詳，又告訴人曾經陪同盧惠玉
    索回借據一事，已經告訴人於告訴狀中載明。足見，被告二
    人所辯，應堪採信，渠等並未故意虛構告訴人之犯罪事實，
    且盧林月借款後拒不返還，又先後自行或派人取回存摺、印
    章、借據，而被告二人因此認盧林月涉嫌詐欺取財，並懷疑
    告訴人為共犯，對告訴人提出與盧林月共同詐欺告訴，亦難
    認有何誣告之故意。』等語，對聲請人前開聲請交付審判之
    主張詳為指駁，核其認事用法均無不當，聲請人空言不服高
    檢署檢察長駁回聲請人聲請再議之處分，猶執相同理由再聲
    請本件交付審判，自難認為有理由。
五、綜上，本件聲請人即告訴人指訴被告等涉犯誣告罪嫌，而向
    本院聲請交付審判，惟經本院依職權調閱原偵查卷宗，依其
    卷內資料，審酌臺北地檢署所為不起訴處分及高檢署駁回聲
    請再議處分書，已就聲請人提出之告訴理由予以斟酌，詳予
    調查卷內所存證據，並詳加論述所憑證據及其認定之理由，
    原處分書所載證據取捨及事實認定之理由，並無違背經驗法
    則或論理法則情事，經原臺北地檢署檢察官及高檢署檢察長
    ，以被告二人犯罪嫌疑不足而分別予以不起訴處分及駁回再
    議之聲請，其認事用法，並無不當。聲請交付審判意旨猶執
    前詞，並無足採。本件聲請為無理由，應予駁回。
六、依刑事訴訟法第二百五十八條之三第二項前段，裁定如主文
    。
中　　華　　民　　國　　96　　年　　 3　　月　　21    日
    　  　  　　　刑事第九庭審判長法　官　蘇素娥
    　　　　　　　　　　　　　　　法　官　黃紹紘
                                  法  官  葉珊谷
以上正本證明與原本無異。
不得抗告。
                          　　　  書記官　顏淑華
中　　華　　民　　國　　96　　年　　 3　　月　　21    日
